【裁判字號】    97,訴,406
【裁判日期】    970530
【裁判案由】    清償借款
【裁判全文】
臺灣臺南地方法院民事判決               97年度訴字第406號
原      告  國泰世華商業銀行股份有限公司
法定代理人  丙○○
訴訟代理人  甲○○
            王玉櫻
            戊○○
被      告  乙○○
                      號之2
            丁○○
                      36號
上列當事人間請求清償借款事件， 經本院於民國97年5月30日言
詞辯論終結，判決如下：
    主      文
被告應連帶給付原告新臺幣陸拾伍萬捌仟伍佰參拾柒元，及自民
國八十七年十二月三十一日起至清償日止，按週年利率百分之九
點七計算之利息，暨按附表所示計算之違約金。
訴訟費用新臺幣柒仟參佰陸拾元由被告連帶負擔。
    事實及理由
壹、程序方面：
    本件被告乙○○經合法通知，未於言詞辯論期日到場，核無
    民事訴訟法第386條所列各款情形， 爰依原告之聲請，由其
    一造辯論而為判決。
貳、實體方面：
一、本件原告起訴主張：被告乙○○於民國83年5月24日， 邀同
    被告丁○○為連帶保證人，簽立借據及其他約定事項，向訴
    外人臺灣第一信託投資股份有限公司借款新臺幣（下同）1,
    900,000元， 約定借款期間自83年6月17日起至98年6月17日
    止，還本付息方式為分180期，每期1個月按期平均攤還本息
    ，利息按原告基本放款利率加週年利率百分之0.25計算機動
    調整，被告喪失期限利益，全部債務視為到期之利率為週年
    利率百分之9.7，並約定如有2期金額未付時，即喪失期限利
    益，全部債務視為到期，除須按約定利率計付遲延利息外，
    並按借款逾期繳款時每月應繳月付金20,104元×週年利率百
    分之9.7×逾期天數（至清償日止）/360×1.1計算之違約金
    。詎被告乙○○借得上開款項後，尚積欠訴外人臺灣第一信
    託投資股份有限公司本金 1,682,607元及自86年10月17日起
    之利息未清償，經訴外人臺灣第一信託投資股份有限公司就
    被告乙○○所有不動產聲請拍賣後（本院86年度執字第1608
    5號，併入本院86年度執字第12379號），經本院86年度執字
    第 12379號給付票款強制執行事件拍賣該不動產訴外人臺灣
    第一信託投資股份有限公司受償後，被告乙○○尚積欠訴外
    人臺灣第一信託投資股份有限公司本金658,537元， 及自87
    年9月23日起依上開方式計算之利息及違約金， 嗣被告繳款
    20,879元經沖利息至87年12月30日後，被告尚積欠自87年12
    月31日起依上開方式計算之利息未清償，迭經催討均置之不
    理，而被告丁○○為被告乙○○之連帶保證人，依法應負連
    帶給付責任，爰依消費借貸及連帶保證之法律關係，提起本
    件訴訟。又訴外人臺灣第一信託投資股份有限公司前曾更名
    為「匯通商業銀行股份有限公司」、「國泰商業銀行股份有
    限公司」，嗣後又與原名世華聯合商業銀行股份有限公司之
    原告合併，以原告為存續公司，並更名為「國泰世華商業銀
    行股份有限公司」等語。並聲明：如主文所示。
二、被告丁○○到庭陳稱：本件借款係房屋貸款，伊確為連帶保
    證人，且尚積欠原告借款未還清，但伊只道被告乙○○所有
    之不動產被拍賣，但不動產賣多少錢，又積欠原告借款之正
    確金額伊亦不清楚，被告乙○○比較知道，另伊年紀已大，
    亦沒有財產，又要扶養小孩，實無能力清償系爭借款等語，
    資為抗辯。另被告乙○○未於言詞辯論期日到場，亦未提出
    書狀作何聲明或陳述。
三、得心證之理由：
（一）本件原告起訴主張之前揭事實，業據其提出借據及其他約
      定事項、 本院民事執行處86年度執字第12379號給付票款
      強制執行事件金額計算分配表及貸放記錄查詢、財政部92
      年6月26日台財融 (二)字第0920028794號函及原告公司變更
      登記表各1份為證（見本院卷第6頁至第12頁、第49頁、第
      50頁），核屬相符，並經本院依職權調閱本院86年度執字
      第16085號、86年度執字第12379號強制執行事件卷宗核閱
      屬實。另被告丁○○對原告主張之前揭事實並未加以爭執
      ，且自陳確為系爭借款之連帶保證人及尚積欠原告借款未
      還清。又被告乙○○則已於相當時期受合法之通知，而於
      言詞辯論期日不到場，亦未提出任何書狀或證據資料爭執
      ，自堪信原告之主張為真實。
（二）按借用人應於約定期限內，返還與借用物種類、品質、數
      量相同之物；遲延之債務，以支付金錢為標的者，債權人
      得請求依法定利率計算遲延利息，但約定利率較高者，仍
      從其約定利率；當事人得約定債務人於債務不履行時，應
      支付違約金， 民法第478條、第233條第1項、第250條第1
      項分別定有明文。次按稱保證者，謂當事人約定，一方於
      他方之債務人不履行債務時，由其代負履行責任之契約；
      保證債務，除契約另有訂定外，包含主債務之利息、違約
      金、損害賠償及其他從屬於主債務之負擔；連帶債務之債
      權人，得對於債務人中之一人或數人或其全體，同時或先
      後請求全部或一部之給付，連帶債務未全部履行前，全體
      債務人仍負連帶責任， 民法第739條、第740條、第273條
      分別定有明文。再按保證債務之所謂連帶，係指保證人與
      主債務人負同一債務，對於債權人各負全部給付之責任者
      而言，此就民法第272條第1項規定連帶債務之文義參照觀
      之甚明。 故連帶保證與普通保證不同，縱使無民法第746
      條所揭之情形， 亦不得主張同法第745條關於先訴抗辯之
      權利（最高法院45年台上字第1426號判例、88年度台上字
      第1815號判決意旨參照）。查本件原告主張被告乙○○邀
      同被告丁○○為連帶保證人向其借款，未依約按期清償一
      節，業如前述，揆諸前揭說明，原告依法自得向被告連帶
      請求積欠之借款、利息及違約金。
四、從而，原告依消費借貸及連帶保證之法律關係，請求被告連
    帶給付借款658,537元，及如主文第1項所示之利息與違約金
    ，為有理由，應予准許。
五、本件依民事訴訟法87條第1項確定訴訟費用額（即裁判費7,1
    60元及公示送達登報費200元， 共7,360元）如主文第2項所
    示。
六、雖原告聲明請依職權宣告假執行，然本件原告勝訴所命被告
    給付之金額，已逾民事訴訟法第389條第1項第5款之500,000
    元，尚不得依職權宣告假執行，附此敘明。
七、據上論結，本件原告之訴為有理由， 依民事訴訟法第385條
    第1項前段、第85條第2項、第87條第1項，判決如主文。
中    華    民    國    97    年     5    月    30    日
                        民事第二庭    法  官  陳金虎
以上為正本係照原本作成。
如對本判決上訴，須於判決送達後20日內向本院提出上訴狀（須
附繕本）。
中    華    民    國    97    年     5    月    30    日
                                      書記官  朱小萍
附表（金額新臺幣）：違約金計算方式
  ┌─────────────────────────┐
  │20,104元×週年利率百分之9.7×自87年9月23日起至清償│
  │日止（逾期天數）÷360×1.1                        │
  └─────────────────────────┘


司法院資訊處製作；財團法人民間司法改革基金會備份。
